【裁判字號】    90,上易,247
【裁判日期】    900227
【裁判案由】    詐欺
【裁判全文】
臺灣高等法院高雄分院刑事判決                      九十年度上易字第二四七號
    上  訴  人  臺灣高雄地方法院檢察署檢察官
    被      告  甲○○
右上訴人因被告詐欺案件，不服臺灣高雄地方法院八十九年度易字第四○七八號，中
華民國八十九年十一月二十四日第一審判決（起訴案號：臺灣高雄地方法院檢察署八
十九年度偵字第二三八九○號）提起上訴，本院判決如左：
    主  文
上訴駁回。
    理  由
一、公訴意旨略以：被告甲○○、呂阿勸（同案被告，俟到案後審結）係夫妻，竟共
    同意圖為自己不法之所有，於民國八十六年四月間，由呂阿勸以辦理繼承登記須
    大筆金額為由，向告訴人乙○○借款新台幣（以下同）五十五萬元（起訴書誤載
    為五十萬元），並由甲○○簽發付款人橋頭鄉農會信用部第0000000號，
    面額六十萬元，發票日八十七年一月十日之支票一紙為憑，致使乙○○陷於錯誤
    ，交付五十五萬元（起訴書誤載為五十萬元），詎該支票屆期經提示後，因呂阿
    勸已列為拒絕往來戶而未獲付款，乙○○始知受騙，因認被告甲○○涉犯刑法第
    三百三十九條第一項之詐欺取財罪嫌。
二、按犯罪事實應依證據認定之，無證據不得推定其犯罪事實。不能證明被告犯罪者
    ，應諭知無罪之判決，刑事訴訟法第一百五十四條、第三百零一條第一項分別定
    有明文。又事實之認定，應憑證據，如未能發現相當之證據，或證據不足以證明
    ，自不能推測或擬制之方法，以為裁判之基礎，亦經最高法院著有四十年台上字
    第八六號判例可資參照。又告訴人之告訴，係以使被告受刑事訴追為目的，是其
    陳述是否與事實相符，仍應調查其他證據以資審認（最高法院五十二年台上字第
    一三００號判例參照）。次按刑法第三百三十九條第一項詐欺罪之成立，以意圖
    為自己或第三人不法之所有，以詐術使人將本人或第三人之物交付為要件。
三、公訴人指被告甲○○與其妻呂阿勸涉有共同詐欺取財犯行，無非以告訴人乙○○
    之指訴、證人許麗珠之證述及卷附之支票及退票理由單，為其論罪之依據。訊之
    被告甲○○堅決否認有何詐欺犯行，辯稱：伊沒有出面向告訴人乙○○借錢，伊
    妻呂阿勸本身投資房地產，是呂阿勸向乙○○借的，支票亦是呂阿勸所簽發，伊
    也未在支票上背書等語。經查，被告之妻呂阿勸於八十七年六月間至乙○○位於
    高雄縣橋頭鄉○○路七十三巷五號之住處，向乙○○佯稱其夫甲○○有一塊地要
    辦繼承登記，尚缺一百餘萬元，擬向乙○○借款，乙○○信以為真，而同意出借
    五十五萬元一事，為告訴人乙○○於原審及本院中陳明，而被告甲○○繼承農地
    辦理繼承登記係免稅，不需登記費用一節，為被告甲○○於原審及本院中一再供
    明，顯見被告之妻呂阿勸有向告訴人行騙詐財，但行騙過程中僅被告之妻呂阿勸
    一人所為甚明，且告訴人乙○○於本院審理亦陳稱：「（何人向你借錢的？）是
    呂阿勸向我借錢的，她說她先生有一筆地要繼承，需要一大筆錢，我才借她五十
    五萬的，我錢分二次給她，我先拿二十五萬元給她，她再來要餘款時，因我要求
    要票，後來她再拿票來給我後，我才給她餘款．．．」等語（見本院九十年二月
    十六日審判筆錄），顯見被告之妻呂阿勸是向告訴人行騙完成後，經告訴人要求
    ，始交付前開面額六十萬元之支票一紙以資搪塞，又呂阿勸交付乙○○之前開支
    票，發票人係呂阿勸，經乙○○屆期提示，因呂阿勸已於八十七年七月二十四日
    列為拒絕往來戶而退票乙節，亦有支票及退票理由單等影本各一紙附於偵查卷可
    稽，公訴人認該支票係甲○○所簽發，並據以論斷甲○○有共同施用詐術之犯行
    ，容有誤會。綜上，向乙○○陳稱甲○○要辦理繼承登記，並簽發支票予乙○○
    之人係呂阿勸，而非甲○○，乙○○之指訴及卷附之支票，均無從據以證明被告
    甲○○有何施用詐術之行為，亦不致使乙○○陷於錯誤。至證人許麗珠固於原審
    審理中證稱：八十七年八月間，呂阿勸與甲○○帶伊至乙○○家中作客，呂阿勸
    及甲○○曾表示感謝伊及乙○○借錢予彼等，才能順利辦理繼承登記等語。但為
    被告甲○○堅詞否認。查證人許麗珠曾借款予呂阿勸，並與甲○○於八十八年一
    月間曾因房屋及土地買賣而發生糾紛，有不動產買賣契約書、土地登記簿謄本及
    明誠法律事務所函各一份在卷可按，許麗珠既與被告有糾紛，所為證言有偏頗之
    虞，難以採信，況許麗珠於偵查中亦證稱：呂阿勸表示是他先生（即甲○○）叫
    伊去借錢等語，則出面行詐佯稱借款之人應是呂阿勸而非甲○○，至為明顯，是
    許麗珠之證詞，亦不足以認定被告甲○○有施用詐術之犯行。綜上所述，被告甲
    ○○既未出面向乙○○佯詐借款，亦未簽發支票交付乙○○，自無施用詐術使乙
    ○○陷於錯誤可言，與刑法詐欺罪之客觀構成要件有間，自難以該罪相繩。此外
    ，復查無其他積極證據，足以證明被告甲○○有何詐欺犯行，原審因而為無罪之
    諭知，核無違誤。檢察官循告訴人請求上訴意旨仍執陳詞，指摘原判決不當，為
    無理由，應予駁回。據上論斷，應依刑事訴訟法第三百六十八條，判決如主文。
    本案經檢察官董明正到庭執行職務。
中      華      民      國    九十    年      二      月     二十七    日
                              臺灣高等法院高雄分院刑事第八庭
                                  審判長法官  郭雅美
                                        法官  張盛喜
                                        法官  莊飛宗
右正本證明與原本無異。
不得上訴。
                                      書記官  張宗芳
中      華      民      國    九十    年      三      月       五      日
                                                                    Ａ


司法院資訊處製作；財團法人民間司法改革基金會備份。
